臺灣彰化地方法院刑事判決　　　　　　　100年度易字第920號
公　訴　人　臺灣彰化地方法院檢察署檢察官
被　　　告　林宜溱
上列被告因詐欺案件，經檢察官提起公訴（100年度偵字第6167
號），暨移送併案（100年度偵字第7597號），本院判決如下：
    主  文
林宜溱幫助意圖為自己不法之所有，以詐術使人將本人之物交付
，處有期徒刑肆月，如易科罰金，以新臺幣壹仟元折算壹日。
    事  實
一、林宜溱明知金融帳戶係金融機構與開戶人約定，供其個人理
    財使用，與個人之信用及隱私有極密切之關係，具專屬性，
    非一般可借與他人使用之物，其並可預見提供自己之金融帳
    戶存摺、提款卡（金融卡）及密碼予他人使用，常與財產犯
    罪密切相關，可能被犯罪集團所利用以遂行犯罪後，用以隱
    匿、掩飾犯罪所得財物或財產上利益，其竟基於縱使其所提
    供之上開帳戶存摺、金融卡（含密碼），遭持以作為詐欺取
    財之匯款帳戶之用，亦不違背其幫助他人遂行詐欺取財本意
    之幫助詐欺犯意，於民國100年5月初某日19時許，在台中市
    第一廣場前，將其所申請之中華郵政股份有限公司彰化光復
    路郵局帳號00000000000000號帳戶及三信商業銀行股份有限
    公司彰化分行帳號0000000000000號帳戶之存摺、提款卡（
    含密碼），交付予姓名及年籍均不詳，綽號喚叫「阿偉」之
    成年男子，以此方式幫助該綽號喚叫「阿偉」之人所屬詐欺
    集團成員實施詐欺取財犯行。旋該詐騙集團內成員基於意圖
    為自己不法所有之犯意聯絡，於100年5月6日，撥打電話
    予羅琬渝之妹羅凱賢，佯稱以因之先前以羅凱賢名義網路購
    物，誤為分期付款之設定，需取消設定以免扣款，羅凱賢即
    與羅琬渝聯絡並告知此事，羅琬渝遂撥打電話與對方聯繫欲
    取消設定，並依對方指示至自動櫃員提款機操作取消動作，
    致羅琬渝陷於錯誤，遂於同日20時53分許，匯款新臺幣（下
    同）5061元至林宜溱所開立之前開三信商業銀行股份有限公
    司彰化分行帳戶；100年5月6日21時許，電話聯絡許宥婕
    向之佯稱係金石堂書店員工，因之前許宥婕至超商取貨時，
    店員撕錯單據，造成多訂十幾本書，需依其指示至自動櫃員
    提款機操作取消該筆訂單動作，致許宥婕陷於錯誤，遂於同
    日21時50分許，匯款6,983元至林宜溱所開立之前開郵局帳
    戶。嗣羅琬渝、許宥婕各察覺有異而報警處理，始悉上情。
二、案經被害人許宥婕訴由臺北市政府警察局大同分局轉由彰化
    縣警察局彰化分局報告臺灣彰化地方法院檢察署檢察官偵查
    起訴；暨被害人羅琬渝訴由彰化縣警察局和美分局報告臺灣
    彰化地方法院檢察署檢察官移送併案審理。
    理  由
甲、關於證據能力方面：
    按被告以外之人於審判外之言詞或書面陳述，除法律有規定
    者外，不得作為證據，刑事訴訟法第159條第1項固有明文。
    惟被告以外之人於審判外之陳述，雖不符刑事訴訟法第159
    條之1至第159條之4所規定（得為證據之情形），而經當事
    人於審判程序同意作為證據，法院審酌該言詞陳述或書面陳
    述作成時之情況，認為適當者，亦得為證據；當事人、代理
    人或辯護人於法院調查證據時，知有第159條第1項不得為證
    據之情形，而未於言詞辯論終結前聲明異議，視為有前項之
    同意，刑事訴訟法第159條之5定有明文。本案中證人即被害
    人許宥婕、羅琬渝之警詢陳述、中華郵政股份有限公司彰化
    光復路郵局函附帳號00000000000000號帳戶之客戶基本資料
    1份及交易明細表1紙、華南銀行自動櫃員機交易明細表1紙
    、三信商業銀行股份有限公司函附三信商業銀行彰化分行帳
    號0000000000000號帳戶之開戶基本資料1份及交易明細表1
    紙、國泰世華銀行客戶交易明表影本1紙、臺北市政府警察
    局大同分局重慶派出所受理詐騙帳戶通報警示簡便格式表影
    本1份、高雄市政府警察局新興分局五福二路派出所受理詐
    騙帳戶通報警示簡便格式表影本1份、內政部警政署反詐騙
    案件紀錄表影本2份等，均屬被告以外之人於審判外之言詞
    或書面陳述，被告及檢察官均不爭執其證據能力，且迄至本
    院言詞辯論終結前，均未再聲明異議，依前揭規定，即視為
    被告及檢察官均同意作為證據；而本院審酌上開陳述（包括
    言詞及書面）作成時之情況，並無不適當之情形，復與本案
    待證事實具有關聯性，故均得作為證據。
乙、實體部分：
一、訊據被告林宜溱固坦承上揭中華郵政股份有限公司彰化光復
    路郵局帳號00000000000000號帳戶及三信商業銀行股份有限
    公司彰化分行帳號0000000000000號帳戶確為其所申辦，及
    伊於100年5月初某日19時許，在台中市第一廣場前，將該2
    個帳戶之提款卡（含密碼）及存摺交付予綽號喚叫「阿偉」
    之人等情，惟矢口否認涉有幫助詐欺之犯行，並辯稱：因伊
    欲經營早餐店，需要資金，欲向銀行為信用貸款，而該綽號
    喚叫「阿偉」之男子，向伊陳稱可操作金融帳戶之往來，使
    其增加信用貸款機會，伊不疑有他，方交付上揭2個金融帳
    戶之存摺及提款卡（含密碼），伊實不知該綽號喚叫「阿偉
    」之人係從事詐欺犯行之徒，故其根本無任何幫助詐欺之犯
    意云云。惟查：
(1)、上揭中華郵政股份有限公司彰化光復路郵局帳號0000000000
    0000號帳戶及三信商業銀行股份有限公司彰化分行帳號0000
    000000000號帳戶係係被告林宜溱所申請，有中華郵政股份
    有限公司彰化光復路郵局函附帳號00000000000000號帳戶之
    客戶基本資料1份影本及三信商業銀行股份有限公司函附三
    信商業銀行彰化分行帳號0000000000000號帳戶之開戶基本
    資料1份影本可參，而被害人羅琬渝確因其妹羅凱賢接獲詐
    騙電話，經轉告後，被害人羅琬渝依指示與該詐欺集團通話
    聯絡，因之陷於錯誤，依指示匯款5,061元至上開由被告林
    宜溱所申請之三信商業銀行股份有限公司彰化分行帳戶；被
    害人許宥婕亦係接獲詐騙電話，陷於錯誤，依指示匯款
    6,983 元至上開由被告林宜溱所申請之中華郵政股份有限公
    司彰化光復路郵局帳戶，且各該匯入之金額，業已悉數被提
    領完畢等情，業據證人即被害人羅琬渝、許宥婕於警詢中，
    指證明確，且有交易明細表2紙、華南銀行自動櫃員機交易
    明細表1紙、國泰世華銀行客戶交易明表影本1紙、臺北市政
    府警察局大同分局重慶派出所受理詐騙帳戶通報警示簡便格
    式表影本1份、高雄市政府警察局新興分局五福二路派出所
    受理詐騙帳戶通報警示簡便格式表影本1份、內政部警政署
    反詐騙案件紀錄表影本2份等在卷可稽，是被害人羅琬渝、
    許宥婕確係受詐欺，而匯款入上揭帳戶無誤，換言之，上開
    2 個帳戶已成本件詐欺之不可或缺工具。
(2)、被告林宜溱於偵查中，明白陳稱上開帳戶之存摺、提款卡（
    含密碼）係交給綽號喚叫「阿偉」之人，而本院審理中，一
    度翻異前詞，陳稱該等帳戶之存摺、提款卡（含密碼）係交
    給綽號喚叫「阿偉」、「阿樂」之人云云，顯見被告林宜溱
    所陳時有互異，且無法圓謊，應係淡化犯行之詞。再者，被
    告林宜溱既知有「信用貸款」乙項之金融業務，則當略悉辦
    理「信用貸款」應具備之條件，何以聽信有多次金融帳戶之
    往來紀錄，即可獲得信用貸款機會云云，實有疑義，因眾所
    週知，存摺內有多次存入、領出之紀錄，並非銀行審核信用
    貸款之憑籍，是被告林宜溱之辯解，與社會常識大相逕異。
    另本院依被告林宜溱所提供綽號喚叫「阿偉」者之行動電話
    門號0000000000，予以查詢相關資料後，傳訊申請者即證人
    林慧萍到庭，亦證稱伊未將該行動電話借予他人使用，友人
    中亦未有人名喚「阿偉」、「阿樂」者等語，是在在均顯示
    ，被告林宜溱所辯，諸多情節與事實不符。又於現今社會，
    一般人防詐之意識甚高，從事詐騙財物行為之人必使出相當
    之方法，始能詐騙得逞。是以該行騙之人絕不可能將其精心
    設計詐得之金錢，存入自己無法確實掌控之帳戶內，否則難
    保該帳戶名義人不會在受騙者匯入款項後，突然將帳戶掛失
    、變更印鑑或變更提款密碼，致使其無從取得該詐得之贓款
    ，甚至遭帳戶名義人將帳戶內之款項提領一空，以致失其行
    騙之目的。故此，詐騙之徒欲以他人帳戶供作贓款之出入帳
    戶，勢必會先徵得帳戶所有人之同意，確定該帳戶得以順利
    使用無虞之後，才有加以利用之可能。由此愈加證明被告林
    宜溱所辯上詞，實不足採信，上揭帳戶之存摺、提款卡（含
    密碼）應係被告林宜溱應允提供予詐騙集團之某成年成員使
    用無訛。
(3)、按今日一般人至金融機構開設帳戶並非難事，故如非供犯罪
    之非法使用，用以逃避檢警機關之追查，衡情自無置自己名
    義之帳戶不用，而有使用他人帳戶之必要。因金融存款帳戶
    事關存戶個人財產權益之保障，具有高度專有性，是除非本
    人或與本人有親密關係者，難認在他人間有何理由可自由流
    通使用該帳戶。且一般人亦皆有應妥善保管其帳戶存摺、金
    融卡（提款卡）及密碼，以防阻他人任意使用其帳戶之認識
    。縱因特殊情況偶有交付他人使用之必要，亦必深入瞭解用
    途後，始提供使用，方符常情。再者，帳戶之存摺資料及提
    款卡及密碼等物，交付予不明人士使用，極易被利用作為與
    財產有關之犯罪工具，此乃具備一般生活智識者皆能體察之
    常識；參以邇來詐騙之徒使用他人帳戶，作為指示被害人匯
    款之犯罪手法層出不窮，並廣經媒體披載，及政府多方宣導
    ，凡對社會動態尚非全然不予關注者均能知曉。本案如上所
    述，被告林宜溱於提供其上開帳戶之存摺資料、提款卡（含
    密碼）予他人使用之時，已係成年人，並有多年之社會工作
    經驗，足認其心智成熟，對於上開各情，應有所認識。然其
    卻仍將自己前開帳戶之存摺、提款卡及密碼提供予姓名、年
    籍不詳之詐騙集團成年成員，以致遭作為詐欺取財之出入帳
    戶使用，足見被告林宜溱於主觀上，顯具有縱使其所提供之
    上開帳戶存摺、提款卡（含密碼），遭持以作為詐欺取財之
    匯款帳戶之用，亦不違背其幫助他人遂行詐欺取財本意之不
    確定故意甚明。是綜上，被告林宜溱所辯，係脫免罪責之詞
    ，不可採信。本件罪證明確，被告之犯行，足以認定。
二、按刑法上之幫助犯，係對於犯罪與正犯有共同之認識，而以
    幫助之意思，對於正犯資以助力，而未參與實施犯罪之行為
    者而言（最高法院49年度臺上字第77號判例參照）；查被告
    林宜溱將上揭帳戶之存摺、提款卡（含密碼）等物，交付予
    他人作為犯詐欺取財之用，而向其收取前揭帳戶存摺、提款
    卡（含密碼）之人，確有向被害人詐欺取財，被害人因而匯
    款、轉帳入被告之上開金融機構帳戶等情，已如前述，是核
    被告林宜溱所為，係犯刑法第30條第1項前段、第339條第1
    項之幫助詐欺取財罪。被告以一行為交付二個帳戶之存摺及
    提款卡（含密碼），故係一行為觸犯數罪名，依想像競合氾
    之規定，從一處斷。公訴人所移送併案部分與原已起訴部分
    ，係同一案件，有裁判上不可分之關係，故本院自得併予審
    理。被告林宜溱幫助他人犯詐欺取財罪，為從犯，應依刑法
    第30條第2項規定按正犯之刑減輕之。爰審酌被告林宜溱率
    然提供金融機構帳戶予他人犯罪使用，造成遭受詐騙之人追
    查實際犯罪行為人發生阻礙，對於社會治安仍具有相當之危
    害性，暨其犯罪動機、目的、手段、智識程度及犯後矢口否
    認犯行等一切情狀，量處如主文所示之刑，並諭知易科罰金
    之折算標準，以示懲儆。
據上論斷，應依刑事訴訟法第299 條第1 項前段，刑法第30條第
1項前段、第2項、第339條第1項、第55條、第41條第1項前段，
刑法施行法第1條之1，判決如主文。
本案經檢察官黃顗雯到庭執行職務。
中    華    民    國   100    年    11    月    17    日
                  刑事第三庭    審判長法  官  洪志賢
                                      法  官  廖政勝
                                      法  官  張鶴齡
以上正本證明與原本無異。
如不服本判決應於收受判決後10日內向本院提出上訴書狀，並應
敘述具體理由；其未敘述上訴理由者，應於上訴期間屆滿後20日
內向本院補提理由書（均須按他造當事人之人數附繕本）「切勿
逕送上級法院」。
告訴人或被害人對於判決如有不服具備理由請求檢察官上訴者，
其上訴期間之計算係以檢察官收受判決正本之日期為準。
中    華    民    國   100    年    11    月    17    日
                                      書記官  許億先
附錄本案論罪科刑法條全文：
中華民國刑法第339條
（普通詐欺罪）
意圖為自己或第三人不法之所有，以詐術使人將本人或第三人之
物交付者，處 5 年以下有期徒刑、拘役或科或併科 1 千元以下
罰金。
以前項方法得財產上不法之利益或使第三人得之者，亦同。
前二項之未遂犯罰之。